【裁判字號】    97,刑智上訴,14
【裁判日期】    970929
【裁判案由】    違反著作權法
【裁判全文】
智慧財產法院刑事判決
                               97年度刑智上訴字第00014號
上  訴  人  甲○○
即  被  告
上列上訴人因違反著作權法案件，不服臺灣臺中地方法院97年度
訴字第1656號，中華民國97年6 月17日第一審判決（起訴案號：
臺灣臺中地方法院檢察署97年度偵字第2049號），提起上訴，本
院判決如下：
    主  文
上訴駁回。
甲○○緩刑參年。
    事  實
一、甲○○明知「秋分」、「歸船」、「情人裳（起訴書誤載為
    「情人衫」）」、「重出江湖」、「恆春的風」、「漂泊的
    愛」、「純情紅玫瑰（起訴書誤載為「情紅玫瑰」）」、「
    你到底愛誰」、「我說我愛你」等9 首歌曲（下稱系爭音樂
    著作），係大唐國際影音多媒體科技股份有限公司（下稱大
    唐公司）享有著作財產權之音樂著作。詎甲○○竟未經大唐
    公司之同意或授權，意圖銷售而於民國96年7 月間，在臺中
    縣大雅鄉○○路○ 段336 號丙○○（業經臺灣臺中地方法院
    檢察署檢察官為不起訴處分）所經營之「永德歡唱小吃部」
    ，向不知情之丙○○收取新臺幣5 千元之費用，將上開歌曲
    擅自重製在店內所擺置之點將家伴唱機（型號SD-323）內。
    嗣於96年10月13日22時45分許，經告訴代理人乙○○通知警
    方前往上址搜索查獲，並扣得丙○○所有之點將家伴唱機一
    台（型號SD-323）、遙控器一只及歌曲目錄一本。
二、案經大唐公司訴由臺中縣警察局豐原分局報告臺灣臺中地方
    法院檢察署檢察官偵查起訴。
    理  由
壹、程序方面：
    被告以外之人（包括證人、鑑定人、告訴人、被害人及共同
    被告等）於審判外之陳述雖不符刑事訴訟法第159 條之1 至
    之4 等四條之規定，而經當事人於審判程序同意作為證據，
    法院審酌該言詞陳述或書面陳述作成時之情況，認為適當者
    ，亦得為證據；當事人、代理人或辯護人於法院調查證據時
    ，知有刑事訴訟法第159 條第1 項不得為證據之情形，而未
    於言詞辯論終結前聲明異議者，視為有前項之同意，同法第
    15 9條之5 定有明文。本案下列所引用之被告以外之人於審
    判外之陳述或非供述證據，因公訴人及被告均已於本院準備
    程序中表示無意見（見本院卷第30-31 頁），且迄至言詞辯
    論終結前未再聲明異議，而本院審酌上開供述或非供述等證
    據資料製作時之情況，無不當取供及證明力明顯過低之瑕疵
    ，認以之作為證據應屬適當，故揆諸前開規定，認前揭證據
    資料應有證據能力。
貳、實體方面：
一、訊據上訴人即被告甲○○矢口否認有何意圖銷售而重製系爭
    音樂著作於丙○○所有之點將家伴唱機內之事實，並辯稱：
    伊沒有器具或能力重製系爭音樂著作，只有幫丙○○維修伴
    唱機而已，被查獲的歌曲並不是伊所灌錄，告訴人對丙○○
    撤回告訴之效力及於伊云云。經查：
  (一)丙○○所經營「永德歡唱小吃部」內擺置之點將家伴唱機內
    ，確有灌錄系爭音樂著作，而系爭音樂著作均係由告訴人大
    唐公司享有著作財產權，且點將家企業股份有限公司所出產
    之點將家伴唱機（型號SD-323）內並無系爭音樂著作等事實
    ，業經告訴代理人王一堅於警詢及偵查中指訴明確（見警卷
    第9-12頁、偵卷第7 頁），並有著作權讓與合約書、轉讓授
    權合約書、告訴代理人點選上開歌曲之點播系統畫面照片、
    點將家企業股份有限公司97年1 月22日點法字第970122 01
    號函及獨家發行權專屬授權合約書附卷可證（見警卷第25
    -33 頁、第40-50 頁、偵卷第12頁、第33-36 頁），復有點
    將家伴唱機一台、遙控器一只、歌曲目錄一本扣案可資佐證
    （見偵卷第26頁），且為被告所不爭執（見原審卷第11頁）
    ，上開事實應堪認定。
  (二)其次，證人丙○○於原審證稱：伊大約自96年10月開始在大
    雅鄉○○路○ 段336 號經營永德歡唱小吃部，小吃部有擺放
    伴唱機，伴唱機內歌曲是被告甲○○所灌錄，因為附近有另
    一家卡拉ＯＫ店，伊去問歌曲是如何灌錄的，店家抄電話給
    伊，伊就打電話聯絡，後來被告來伊的店裡拿點歌機回去，
    大約過了1 天左右才把點歌機拿回來給我，拿回後就已經灌
    錄完成，灌錄費用是5000元。伊是先請被告灌歌，灌回來以
    後，發現磁片有雜音，請被告拿回去處理，被告修理好再拿
    回就沒有雜音了。伊沒有把伴唱機送給除被告以外之人灌歌
    ，因為伊本來住台東，搬到大雅來，沒有認識其他人，只有
    交給被告灌歌而已，且除了將伴唱機送交被告灌歌以後處理
    磁片的雜音外，伊所有之伴唱機沒有故障過等語（見原審卷
    第19-20 頁反面），足證扣案點將家伴唱機內之系爭音樂著
    作確為被告所重製，被告所辯僅為丙○○維修伴唱機云云，
    即非可採。況被告交付予丙○○之名片上確有記載「營業場
    所新歌版權租賃、投幣式點歌機、寄檯出租買賣」、「點將
    家營業用電腦伴唱機」等字樣（見警卷第34頁），被告於偵
    查中亦供承：「（為何名片記載有新歌版權租賃？）我有跟
    大雅的一位姚先生取得簽約資料，他是與弘音簽約。」（見
    原審卷第7 頁），足證被告確有為第三人提供音樂著作授權
    重製之服務，至於其重製之方式究係自行重製抑或指示不知
    情之第三人重製，則非所問，是被告所辯無器具或能力重製
    系爭音樂著作云云，不足採信，本件事證明確，被告上開犯
    行堪信為真實。
  (三)再者，本件起訴書之證據並所犯法條欄固記載：「被告與丙
    ○○間就上開重製犯行，有犯意聯絡及行為分擔，為共同正
    犯」，惟於犯罪事實欄並未記載上開事實，且公訴人於原審
    準備程序中已當庭更正起訴書該部分之記載，並主張丙○○
    為不知情，而非共同正犯（見原審卷第11頁），參以公訴人
    係以丙○○涉犯著作權法第92條之意圖營利而以公開演出之
    方法侵害他人之著作財產權罪嫌，經告訴人大唐公司撤回告
    訴，而為不起訴處分，此有97年度偵字第2049號不起訴處分
    書在卷可憑（見偵卷第46頁），並未認定丙○○有何共同重
    製之犯意聯絡或行為分擔，而證人丙○○於原審亦證稱：伊
    並不知道被告所灌錄之歌曲未經合法授權等語（見原審卷第
    20頁反面），尚難認被告甲○○與訴外人丙○○間有何重製
    之犯意聯絡及行為分擔，而為共同正犯，則告訴人大唐公司
    雖對訴外人丙○○撤回告訴，該撤回告訴之效力應不及於被
    告，被告所辯撤回告訴效力及於伊云云，尚非有據。
二、核被告所為，係犯著作權法第91條第2 項意圖銷售而擅自以
    重製之方法侵害他人之著作財產權罪，原審以被告上述犯行
    ，事證明確，援引著作權法第91條第2 項規定，並審酌被告
    前有妨害婚姻、賭博前科（未構成累犯）之素行，其侵害他
    人之音樂著作財產權，漠視對他人智慧財產結晶之保護與尊
    重，並影響我國保護智慧財產權之國際形象，且犯後否認犯
    行，惟念及其犯罪手段平和，所獲利益尚非鉅大等一切情狀
    ，量處被告有期徒刑7 月，暨以扣案點將家伴唱機一台、遙
    控器一只、歌本一本，均為案外人丙○○所有之物，而非被
    告所有供犯罪所用之物，故不予宣告沒收，核其認事用法，
    俱無違誤，量刑亦甚允洽，被告上訴意旨猶執陳詞否認重製
    犯行，尚難認有理由，應予駁回。惟查，被告甲○○雖曾因
    故意犯罪受有期徒刑以上刑之宣告，然其於執行完畢後，5
    年以內未曾因故意犯罪受有期徒刑以上刑之宣告，此有被告
    前案紀錄表在卷可稽（見本院卷第18頁），且被告業與告訴
    人達成和解，亦有和解書一紙附卷可憑（見本院卷第50頁）
    ，被告經此罪刑之宣告，爾後當知所警惕，諒無再犯之虞，
    是本院認被告所受本件刑之宣告以暫不執行為適當，爰依刑
    法第74條第1 項第2 款之規定，宣告緩刑三年，以啟自新。
據上論斷，應依刑事訴訟法第368 條、刑法第74條第1 項第2 款
，判決如主文。
本案經檢察官鍾鳳玲到庭執行職務。
中    華    民    國    97    年     9    月   29     日
                智慧財產法院第一庭
                            審判長法  官  李得灶
                                  法  官  汪漢卿
                                  法  官  林欣蓉
以上正本證明與原本無異。
如不服本判決，應於收受送達後十日內向本院提出上訴書狀，其
未敘述上訴之理由者並得於提起上訴後十日內向本院補提理由書
。
中    華    民    國    97    年     9    月   30     日
                                  書記官  周其祥
附錄論罪科刑法條
著作權法第91條：
擅自以重製之方法侵害他人之著作財產權者，處3年以下有期徒
刑、拘役，或科或併科新臺幣75萬元以下罰金。
意圖銷售或出租而擅自以重製之方法侵害他人之著作財產權者，
處6 月以上5 年以下有期徒刑，得併科新臺幣20萬元以上2 百萬
元以下罰金。
以重製於光碟之方法犯前項之罪者，處6月以上5年以下有期徒刑
，得併科新臺幣50萬元以上5百萬元以下罰金。著作僅供個人參
考或合理使用者，不構成著作權侵害。


司法院資訊處製作；財團法人民間司法改革基金會備份。
